【裁判字號】    89,上易,2682
【裁判日期】    891011
【裁判案由】    詐欺
【裁判全文】
臺灣高等法院臺中分院刑事判決                  八十九年度上易字第二六八二號
    上  訴  人  臺灣臺中地方法院檢察署檢察官
    被      告  乙○○
右上訴人，因被告詐欺案件，不服臺灣臺中地方法院八十九年度易字第一六一七號，
中華民國八十九年十月十一日第一審判決（起訴案號：臺灣臺中地方法院檢察署八十
九年度偵字第四０一三號），提起上訴，本院判決如左：
    主  文
原判決撤銷。
乙○○意圖為自己不法之所有，以詐術使人將本人之物交付，科罰金伍仟元，如易服
勞役，以參佰元折算壹日。
    事  實
一、乙○○自民國（下同）八十八年五月間起至同年十一月間止，係台北縣三重市○
    ○路○段一號四樓之三，菩民實業有限公司（或稱新品瓦斯公司）之員工。於八
    十八年九月二十日十三時三十分許，因至臺中市南屯區○○○○街一００號八樓
    推銷瓦斯防爆開關，而為該住戶之妹妹丙○○誤認其係前來該大樓抄送瓦斯表之
    欣中天然氣股份有限公司（下稱欣中公司）人員，乃請其代為裝設同址十樓自己
    新購房屋之瓦斯表，詎乙○○明知其任職之上開公司，並無從事裝設瓦斯表之業
    務，竟基於為自己不法所有之意圖，順勢佯為應允，並佯稱費用共計新台幣（下
    同）八千四百元，須先行繳付訂金四千二百元，翌日即會前來裝設等語，使丙○
    ○陷於錯誤，而交付現款五千元。嗣乙○○並未依約前來裝設瓦斯表，丙○○久
    候多日無結果始知受騙，而於同年十月十三日報警究辦。
二、案經臺中市警察局第四分局移送臺灣臺中地方法院檢察署檢察官偵查起訴。
    理  由
一、訊據被告乙○○，固坦承於右揭時地向告訴人丙○○推銷瓦斯防爆器，並收取定
    金五千元等情不諱，惟矢口否認有詐欺之犯行，並於原審及本院辯稱伊是菩民實
    業有限公司員工，伊當時是穿公司服裝去，不是穿欣中公司服裝，伊公司瓦斯防
    爆器名稱是「新品」，服裝亦印有「新品」，伊是去推銷防爆器開關，因防爆器
    開關台語叫「磅表」，所以引起誤會，伊利用當兵放假三天，第一天及第二天先
    去推銷，確定客戶之後，第三天再去公司拿貨來裝，定金則先收一半，伊去被害
    人那裡有先在警衛室登記伊姓名及身分證字號，伊是九月二十號跟被害人收了錢
    ，因隔天恰巧九二一大地震，伊二十二日回部隊，直到十月底才放假，伊有先打
    電話給伊經理蔡承霖，請他來幫忙裝被害人之防爆器，伊以為蔡承霖有去裝，而
    且地震以後被害人電話一直打不通，直到十一月六日警察找伊作筆錄，伊還以為
    伊經理有去裝，才向警察說有去裝防爆器，後來於警局應訊時有把錢還給被害人
    ，這應是誤會，伊沒有詐欺犯意云云。惟查：
(一)上開犯罪事實，業據告訴人丙○○於警訊及偵查中、原審時指訴甚詳在卷，且被
    害人於偵審中明確陳明其係要裝設瓦斯表，並非要購買防爆器等語在卷，被告亦
    明知伊公司並非有裝設瓦斯之業務，伊僅係推銷防爆器而已，且被害人於偵審中
    亦多次指稱被告並未開立任何收據之情事在卷，復為被告所不否認，則被告於收
    取定金時如依常情開立收據或任何書面憑證，被害人應即可當場查悉其被騙情節
    ，是被告確有施用詐術之犯行，已甚明確，伊空口辯稱並未施用詐術，已難採信
    。雖被告於偵審中辯稱伊為菩民公司員工，於當日向告訴人丙○○推銷防爆器時
    ，係著該公司服裝，並非著欣中公司服裝，亦未自稱欣中公司員工，此亦為告訴
    人所不否認（參見原審八十九年六月十五日審理筆錄），復有八十八年各類所得
    扣繳暨免扣繳憑單影本一紙在卷可參，而菩民公司確係經營瓦斯防爆器相關行業
    ，亦據證人即曾任職該公司之經理蔡承霖於原審到庭證述屬實（參見原審卷四八
    頁），是被告雖係菩民公司員工，案發當時且堪認未冒稱欣中公司員工，但被告
    所辯稱推銷內容，顯與告訴人欲裝設瓦斯表之意思，完全無法相符，被告卻不當
    場表明，或書立任何憑證，以茲載明伊係推銷防爆器而出售該產品，並且即先收
    取五千元定金，已堪認被告有施用詐術之情節，則被告辯稱瓦斯防爆器開關與台
    語「磅錶」係有同意或相似之意而引起誤會云云，無非係卸責之詞，難為伊未有
    詐欺犯意之有利認定。
(二)被告於八十八年九月二十日利用其當兵休假三日期間，至告訴人住宅推銷瓦斯防
    爆器，並先於告訴人住宅大樓警衛室登記其姓名及國民身分證統一編號等情節，
    業據被告於偵審中供述甚詳，告訴人對此亦不否認，復有台中市警察局第四分局
    八十九年九月四日八九中分四刑字第一六七五五號函所附之告訴人住處訪客登記
    簿影本一紙在卷足參，惟被告如未為上開登記，是否即可進入該大樓，已有可疑
    ，且該登記是否屬實，係該大樓管理室與被告之確認身份關係，絲毫與被告是否
    進入該大樓後，有無施用詐術毫無關連，是該登記姓名資料等舉動，亦不足為被
    告未詐欺之有利認定。又被告於八十八年九月二十日向告訴人推銷防爆器而先收
    五千元定金之後，因翌日凌晨即發生九二一大地震，被告欲返回部隊，於打告訴
    人之手機時因地震關係致無法聯絡告訴人，而告訴人對於其手機於地震期間無法
    通訊，亦於原審所不否認，而被告亦聯絡其公司經理蔡承霖表示伊返回部隊，請
    其前來台中替告訴人裝防爆器，嗣因蔡承霖人在北部，業務繁忙而無法即時至台
    中安裝防爆器，其後即遺忘此事等情節，亦據蔡承霖於原審審理時到庭結證屬實
    ，但該證人於原審證稱「被告有說地點，但地點我現在忘記了」云云，亦無該收
    據或傳真等資料可茲認定，被告確有該項業務之承攬事實，是該證人上開證詞，
    是否可採為被告有利之認定，甚有可疑。且八十八年九二一大地震時，臺中市除
    北屯區大坑一帶外，並無明顯嚴重之災害，此為本地之居民所知悉，被告於本院
    八十九年十二月四日調查時，復坦承該案發日及翌日、第三日，伊均在臺中市，
    並且於九二一翌日始離開臺中市，則被告既能於市區離開臺中市，何以無法順路
    告知被害人短期內無法安裝或伊趕回部隊之旨，而該防爆器之安裝又與被害人之
    需求難以相符，顯見被告明知伊如有告知公司時，公司人員如依約前去時，即會
    遭被害人所拆穿，則被告辯稱伊無詐欺犯行，自難採信。是該被害人電話無法聯
    絡，蔡承霖之證詞，被告於警訊時返還被害人該款項云云，均難為被告有利之認
    定。綜上所述，被告上開所辯云云，核係卸責之辯，不足採信，被告上開詐欺犯
    行，洵堪認定。
二、核被告所為，係犯刑法第三百三十九條第一項之詐欺取財罪。原審經審理之結果
    ，認被告之犯罪不能證明，而為被告無罪之諭知，固非無見。但依上所述，被告
    所任職之公司，並非在裝設瓦斯表，卻利用被害人之認識錯誤而詐欺該五千元定
    金，即避不見面，若非被害人依法究辦，被告何時會返還該五千元，實在難以期
    待，是原審未細心勾稽，遽為被告無罪諭知，自有未洽。檢察官執此指摘原判決
    認定不當，自為有理由，應由本院撤銷改判。爰審酌被告之素行良好，犯罪之動
    機、手段、所生危害、犯後態度等一切情狀，量處如主文第二項所示之刑，並諭
    知易服勞役之折算標準，以示懲儆。又被告受合法傳喚，無正當理由不到庭，爰
    不待其陳述逕行判決。
據上論結，應依刑事訴訟法第三百六十九條第一項前段、第三百六十四條、第三百七
十一條、第二百九十九條第一項前段，刑法第三百三十九條第一項、第四十二條第二
項，罰金罰鍰提高標準條例第一條前段、第二條，判決如主文。
本案經檢察官甲○○到庭執行職務
中      華      民      國    八十九    年      十二      月    三十    日
                                  臺灣高等法院臺中分院刑事第二庭
                                        審判長法  官  羅  禮  政
                                              法  官  陳  欣  安
                                              法  官  蔡  聰  明
右正本證明與原本無異。
不得上訴。
                                              書記官    瑞  芳
中      華      民      國       九十     年     一       月     二     日
刑法第三百三十九條：
意圖為自己或第三人不法之所有，以詐術使人將本人或第三人之物交付者，處五年以
下有期徒刑、拘役或科或併科一千元以下罰金。
以前項方法得財產上不法之利益或使第三人得之者亦同。
前二項之未遂犯罰之。
                                                                        Ｄ


司法院資訊處製作；財團法人民間司法改革基金會備份。
